臺灣彰化地方法院刑事判決　　　　　　100年度訴緝字第2號
公　訴　人　臺灣彰化地方法院檢察署檢察官
被　　　告　詹秀琴
上列被告因偽造有價證券案件，經檢察官提起公訴（81年度偵字
第9186號），本院原以82 年度訴字第845號案件審理，又重新改
分案號後，茲判決如下：
    主  文
本件免訴。
    理  由
一、按案件時效已完成者，應諭知免訴之判決，刑事訴訟法第30
    2條第2款定有明文。
二、公訴意旨略以：被告詹秀琴（通緝中）與張勝堂係夫妻，共
    同意圖為自己不法之所有，於81年6月間持偽造之支票3張向
    涂應杉詐借新臺幣41萬元，因認被告二人所為，均係犯刑法
    第201條第2項行使偽造有價證券罪嫌。
三、復查被告詹秀琴行為後，於94年2月2日修正公布之刑法，已
    自95年7月1日起生效施行，而追訴時效期間之長、短，關係
    行為人是否受到刑事追訴或處罰，追訴權時效完成者，應諭
    知免訴之判決，而免訴判決為實體判決，因此關於追訴權時
    效期間之修正，應屬實體刑罰法律變更，而有現行刑法第2
    條第1項規定之適用。再修正前刑法第80條規定：「（第一
    項）追訴權，因左列期間內不行使而消滅：一、死刑、無期
    徒刑或十年以上有期徒刑者，二十年。二、三年以上、十年
    未滿有期徒刑者，十年。三、一年以上、三年未滿有期徒刑
    者，五年。四、一年未滿有期徒刑者，三年。五、拘役或罰
    金者，一年。（第二項）前項期間，自犯罪成立之日起算。
    但犯罪行為有連續或繼續之狀態者，自行為終了之日起算。
    」、修正前刑法第83條規定：「（第一項）追訴權之時效，
    如依法律之規定，偵查、起訴或審判之程序不能開始或繼續
    時，停止其進行。（第二項）前項時效停止，自停止原因消
    滅之日起，與停止前已經過之期間，一併計算。（第三項）
    停止原因繼續存在之期間，如達於第八十條第一項各款所定
    期間四分之一者，其停止原因視為消滅。」，與修正後刑法
    第80條：「（第一項）追訴權，因下列期間內未起訴而消滅
    ：一、犯最重本刑為死刑、無期徒刑或十年以上有期徒刑之
    罪者，三十年。二、犯最重本刑為三年以上十年未滿有期徒
    刑之罪者，二十年。三、犯最重本刑為一年以上三年未滿有
    期徒刑之罪者，十年。四、犯最重本刑為一年未滿有期徒刑
    、拘役或罰金之罪者，五年。（第二項）前項期間自犯罪成
    立之日起算。但犯罪行為有繼續之狀態者，自行為終了之日
    起算。」及修正後刑法第83條：「（第一項）追訴權之時效
    ，因起訴而停止進行。依法應停止偵查或因犯罪行為人逃匿
    而通緝者，亦同。（第二項）前項時效之停止進行，有下列
    情形之一者，其停止原因視為消滅：一、諭知公訴不受理判
    決確定，或因程序上理由終結自訴確定者。二、審判程序依
    法律之規定或因被告逃匿而通緝，不能開始或繼續，而其期
    間已達第八十條第一項各款所定期間四分之一者。三、依第
    一項後段規定停止偵查或通緝，而其期間已達第八十條第一
    項各款所定期間四分之一者。（第三項）前二項之時效，自
    停止原因消滅之日起，與停止前已經過之期間，一併計算。
    」之規定不同，依現行刑法第2條第1項：「行為後法律有變
    更者，適用行為時之法律。但行為後之法律有利於行為人者
    ，適用最有利於行為人之法律。」之從舊從輕規定而為比較
    之結果，因修正後之上開刑法規定對於被告並非有利，故仍
    應適用被告行為時（即修正前）刑法第80條、第83條之規定
    ，計算本案之追訴權時效。
四、查本件被告詹秀琴被訴偽造有價證券行為，因被告逃匿，經
    本院通緝，致審判之程序不能繼續，依修正前刑法第80條、
    第83條之規定，並參照大法官會議63年釋字第138號、57年
    釋字第123號解釋及最高法院82年9月21日第10次刑事庭會議
    紀錄之意旨，已實施偵查及經提起訴訟，且在審判進行中，
    均不生時效進行之問題。復查依據所有卷宗資料，詹秀琴
    與其夫張勝堂（共同被告另案審結）共同持偽造支票交予涂
    應杉分別係在81年6月27日、29日以及81年7月初，故被告最
    後犯罪時間為81年7 月初（82年度訴字第845號卷第143頁）
    。被告被訴之刑法第210 條之行使、偽造有價證券罪，法
    定本刑為有期徒刑3 年以上10年以下有期徒刑，依修正前刑
    法第80條第1項第2款之規定其追訴權時效為10年。加計通
    緝因而時效停止期間2年6月；加計檢察官實施偵查期間（
    81年10月8日告訴至82年4月3日偵查終結）共6月25日；加
    計本院審理期間，即82年5 月26日起訴至本院發布通緝前一
    日期間（即82年7月27日）止共2月1 日。故上述
    時間相加，被告本案之追訴權時效，至94年10月12日（即最
    後之犯罪時間以81年7 月16日起算），追訴權之時效業已完
    成。依照首開說明，爰不經言詞辯論，逕為免訴之判決。
五、據上論斷：應依刑事訴訟法第302條第2 款、第307條判決如
    主文。
中    華    民    國  100    年    1    月     19     日
                  刑事第四庭    審判長法官  姚銘鴻
                                法      官  廖政勝
                                法      官  陳義忠
以上正本證明與原本無異。
如不服本判決應於收受判決後10日內向本院提出上訴書狀，並
應敘述具體理由。其未敘述上訴理由者，應於上訴期間屆滿後
20日內向本院補提理由書(均須按他造當事人之人數附繕本)
「切勿逕送上級法院」。
告訴人或被害人對於判決如有不服具備理由請求檢察官上訴者，
其上訴期間之計算係以檢察官收受判決正本之日期為準。
中    華    民    國  100    年    1    月     19     日
                                    書記官  郭佳雯